【裁判字號】    96,易,1143
【裁判日期】    970131
【裁判案由】    侵占
【裁判全文】
臺灣板橋地方法院刑事判決              96年度易字第1143號
公  訴  人  臺灣板橋地方法院檢察署檢察官
被      告  丙○○
            甲○○
上列被告等因侵占案件，經檢察官提起公訴（96年度偵字第506
號），本院判決如下：
    主  文
丙○○、甲○○均無罪。
    理  由
一、公訴意旨略以：被告丙○○與甲○○原係僑匯營造股份有限
    公司（下稱僑匯公司）之董事長與董事，為從事業務之人，
    竟共同基於意圖為自己不法所有之犯意聯絡，於民國88年12
    月21日，將僑匯公司所有坐落於臺北縣土城市○○路○ 段14
    9 巷15弄4 號3 樓（土城市○○段員林小段3564建號）之房
    屋，以新台幣（下同）100 萬之價格出售予案外人戊○○，
    並將上開款項侵占入己。因認被告二人所為，均涉犯刑法第
    336 條第2 項之業務侵占罪嫌。
二、按犯罪事實應依證據認定之，無證據不得認定其犯罪事實；
    又不能證明被告犯罪者，應諭知無罪之判決，刑事訟訴法第
    154 條第2 項、第301 條第1 項分別定有明文。又告訴人之
    告訴，係以使被告受刑事訴追為目的，是其陳述是否與事實
    相符，仍應調查其他證據以資審認，最高法院52年度台上字
    第1300號著有判例。次按刑事訴訟法上所謂定犯罪事實之證
    據，係指足以認定被告確有犯罪行為之積極證據而言，該項
    證據自須適合於被告犯罪事實之認定，始得作為斷罪之資料
    ，而認定不利於被告之事實，須依積極證據，苟積極證據不
    足為不利於被告事實之認定時，即應為有利於被告之認定，
    更不必有何有利之證據；最高法院29年上字第3105號、30年
    上字第816 號分別著有判例可資參照。且刑事訴訟上證明之
    資料，無論其為直接證據或間接證據，均須達於通常一般之
    人均不致於有所懷疑，而得確信其為真實之程度，始得據為
    有罪之認定，若其關於被告是否犯罪之證明未能達此程度，
    而有合理性懷疑之存在，致使無從形成有罪之確信，根據「
    罪證有疑、利於被告」之證據法則，即不得遽為不利被告之
    認定，最高法院亦著有76年度台上字第4986號判例意旨可資
    參照。
三、本件公訴人認被告丙○○、甲○○涉有上開業務侵占罪嫌，
    無非係以(一)、告訴人丁○○及告訴代理人許卓敏律師之指述
    。(二)、被告甲○○於95年9 月25日偵查中之供述。(三)、土城
    市○○段員林小段3564號建物異動索引表。(四)、本院93年度
    簡字第20 24 號判決等資為依據。
四、訊據被告二人堅決否認有上揭業務侵占犯行，均辯稱：於87
    年至91年間僑匯公司之營運，均由公司之監察人丁○○及常
    務董事兼執行董事李蔡嘉子負責營運，系爭房屋出售係由已
    過世之李蔡嘉子處理，渠等均不知情，且二人只是分別掛名
    為董事長與董事，然均未參與公司之營運等語。
五、經查：證人戊○○於本院審理時證稱：「（請提示本院審理
    卷所附本件土地買賣之相關資料，請問本件土地房屋是你所
    買受？）是我買的，是僑匯公司的李蔡嘉子拜託我幫忙，她
    跟我媽媽是朋友。（問：是否記得當時情形？）以我印象，
    他拜託我幫忙處理這個房子，應該是說她公司需要錢，請我
    幫忙貸款買這個房子。（問：你沒有真正買這個房子？）我
    只是出名當買受人，幫他們公司辦貸款，到土地銀行去簽名
    。（問：貸款下來的錢？）我完全沒有經手，她說他們會自
    己去付貸款。我記得隔沒多久，她們就把房子賣掉了，我也
    沒有去辦，只是把證件提供他們。（問：有無跟僑匯公司簽
    立買賣契約？）我不記得，就是去銀行辦貸款，是我媽、李
    蔡嘉子帶我去銀行辦，甲○○沒有去。（問：整個購買房屋
    的過程有無看過被告二人？）都沒有。（問：請提示本院審
    理卷土地銀行東板橋分行之貸款資料，這是否即你當初去辦
    理的貸款180 萬元？）是。（問：上開卷之客戶歷史交易明
    細查詢有轉出163 萬元是你自己去轉出的？）不是。我去貸
    款後之存摺印章都交給李蔡嘉子，這些錢我完全沒有經手。
    我只有在貸款當天有去過一次銀行，就是簽借據。（問：整
    個房土買賣過程你都沒有經手任何金錢？）是。只是提供證
    件配合他們辦理過戶及貸款。（辦本件房地過戶有無出任何
    價金？）沒有。（問：本件你們約定買賣之價金為何？）我
    不清楚。（問：你幫他們出名當買受人有無受任何好處？）
    沒有，純粹幫忙。（問：除李蔡嘉子外，有無其他人跟你談
    過此件房地買賣？）沒有。」等語明確（見本院96年12月27
    日審理筆錄第7 至9 頁），核與證人即本件辦理過戶之代書
    乙○○於本院審理時所述本件買賣並未訂立契約，僑匯公司
    的人說只要伊辦理過戶登記，並未提到買賣價金，本件過戶
    並非被告丙○○與伊接洽等語相符（見本院96年12月27日審
    理筆錄第4 、5 頁）。足徵被告二人所辯：系爭房屋出售事
    宜均由李蔡嘉子處理，渠等均不知情，應非子虛。另公訴人
    所提出之土城市○○段員林小段3564號建物異動索引表，充
    其量只能證明僑匯公司所有坐落於臺北縣土城市○○路○ 段
    1 49巷15弄4 號3 樓之房屋，有出售予證人戊○○，然依證
    人戊○○所述，上開房屋實際上並未出售，只是由伊幫忙李
    蔡嘉子出名向銀行貸款，並未交付任何買賣價金，而伊貸款
    後之存摺、印章均交予李蔡嘉子，業如前述，是依現有證據
    均不足認定被告二人有將貸款所得侵占入己。末查公訴人所
    舉本院93年度簡字第2024號判決，亦不足為不利被告二人之
    認定。綜上所述，參互印證，告訴人之指述既與事實不符，
    告訴人代理人許卓敏之指述亦難遽採，自不得僅憑告訴人之
    指述，遽認定被告二人確有上開業務侵占之犯行。被告所辯
    尚非顯違常情，洵堪採信。
六、據上所陳，本件依調查所得證據尚不足以證明被告二人確有
    上開侵占之犯行，此外復查無其他積極證據足資證明被告二
    人有上述犯行，揆諸首開說明，不能證明被告二人犯罪，應
    為無罪之諭知。
據上論斷，應依刑事訴訟法第301條第1項，判決如主文。
本件經檢察官馬中人到庭執行職務。
中    華    民    國    97    年    1     月    31    日
                  刑事第十八庭  審判長法  官  連育群
                                      法  官  王綽光
                                      法  官  吳幸娥
以上正本證明與原本無異
如不服本判決應於送達後10日內向本院提出上訴狀
                                      書記官  陳靜怡
中    華    民    國    97    年    1     月    31    日


司法院資訊處製作；財團法人民間司法改革基金會備份。
